【裁判字號】    94,易,1827
【裁判日期】    950612
【裁判案由】    妨害自由
【裁判全文】
臺灣板橋地方法院刑事判決              94年度易字第1827號
公  訴  人  臺灣板橋地方法院檢察署檢察官
被      告  乙○○
                    （另案在臺灣臺北監獄新店分監執行中）
選任辯護人  陳傳中律師
            張人志律師
被      告  丙○○
上列被告等因妨害自由案件，經檢察官提起公訴（94年度偵字第
14196 號），本院判決如下：
    主  文
乙○○、丙○○均無罪。
    理  由
一、公訴意旨略以：被告乙○○與丙○○二人共同基於恐嚇之犯
    意聯絡，於民國93年10月22日（起訴書誤載為8 月22日）19
    時許，受黃柏松之託，前往臺北縣永和市○○路134 號2 樓
    （起訴書誤載為竹林路198 號），向債務人林鎰清催討債務
    ，適林鎰清之妻丁○○在上址住處，並因恐懼而不敢開門，
    被告乙○○竟向丁○○恫稱：「要是不開門，又不讓我們進
    去，就要在樓下堵你們一家大小」，被告丙○○亦在旁向丁○○恫稱：「如果不開門，會常常來找」，丁○○受此恐嚇
    ，心生畏懼而緊閉大門，詎被告乙○○與丙○○復承上之恐
    嚇犯意，在門口守候達30分鐘之久，迄丁○○報請警處理，
    員警趕到現場，被告乙○○與丙○○始行離去，因認被告乙○○、丙○○二人涉犯刑法第305 條之恐嚇致生危害於安全
    罪嫌。
二、按犯罪事實應依證據認定之，無證據不得認定犯罪事實；不
    能證明被告犯罪者，應諭知無罪之判決，刑事訴訟法第154
    條第2 項、第301 條第1 項分別定有明文。又事實之認定應
    憑證據，如未能發現相當證據，或證據不足以證明，自不能
    以推測或擬制之方法，為裁判基礎（最高法院40年台上字第
    86號判例意旨參照）。認定不利於被告之事實，需依積極證
    據，茍積極證據不足為不利於被告事實之認定時，即應為有
    利於被告之認定，更不必有何有利之證據。又刑事訴訟上證
    明之資料，無論其為直接證據或間接證據，均須達於通常一
    般人均不致於有所懷疑，而得確信其為真實之程度，始得據
    為有罪之認定，若其關於被告是否犯罪之證明未能達此程度
    ，而有合理性懷疑之存在，致使無從形成有罪之確，根據「
    罪證有疑，利於被告」之證據法則，即不得遽為不利被告之
    認定，其以情況證據（即間接證據）斷罪時，尤須基於該證
    據在直接關係上所可證明之他項情況事實，本乎推理作用足
    以確證被告有罪，方為合法，不得徒憑主觀上之推想，將一
    般經驗上有利被告之其他合理情況逕予排除（最高法院76年
    台上字第4986號、32年度上字67號判例意旨參照）。
三、公訴人認被告乙○○、丙○○二人涉犯恐嚇致生危害於安全
    罪嫌，無非以告訴人丁○○之指訴、證人張正忠及甲○○之
    證述、臺北縣政府警察局勤務指揮中心受理各類案件記錄單
    、工作記錄簿等影本各1 件為其論據。訊據被告乙○○、丙○○二人固坦承曾於上揭時、地，前往尋找債務人林鎰清催
    討債務，惟堅決否認有何恐嚇之犯行，辯稱：渠二人分別係
    一統徵信有限公司之業務員、綜合顧問，因該公司接受客戶
    黃柏松之委託，代為處理其與債務人林鎰清間之債務問題，
    由該公司經理于文莒指派被告丙○○負責處理，而被告丙○○央請被告乙○○幫忙顧車，渠二人始共同前往債務人林鎰
    清之上址住處，目的在洽尋林鎰清出面商談債務事宜，當時
    並沒有恐嚇林鎰清之配偶即告訴人丁○○等語。
四、經查：
（一）本件被告乙○○、丙○○分別係一統徵信有限公司之業務
      員、綜合顧問，而一統徵信有限公司曾受債權人黃柏松之
      委託，代為處理其與債務人林鎰清間之債務問題，此有委
      任書、債權憑證等影本各1 件、本票影本6 紙附卷可稽，
      是被告等所辯係受公司之指派，前往債務人林鎰清之上址
      住處，為客戶黃柏松處理債務問題乙節，應可採信。
（二）告訴人丁○○雖指稱被告二人曾對其實施恐嚇犯行。惟按
      告訴人之告訴，係以使被告受刑事追訴為目的，其指訴是
      否與事實相符，仍應調查其他證據，以資審認，即須藉由
      補強證據之存在，以增強或擔保告訴人陳述之證明力，必
      被害人所述被害情形，無瑕疵可擊，且就其他方面調查，
      又與事實相符，始足據為有罪判決之基礎（最高法院87年
      度台上字第2176號、81年度台上字第3539號判決意旨參照
      ）。查告訴人丁○○最初係於93年10月23日前往臺灣板橋
      地方法院檢察署申告，並於檢察官偵訊時指稱：有人這週
      來我家二次說我欠他錢，是黃柏松叫他來的，第一次是被
      告丙○○，第二次有另一個人跟丙○○一起過來，我都有
      報警，第一次被告丙○○先離開，第二次他坐在我家門口
      不走，警察來後才知道他的姓名，他到我家按門鈴，要我
      們出去談，跟他走，我不敢出去，他就說要一個一個盯著
      我們家人，一直在我們家門口候，我沒有欠黃柏松錢，但
      他認為我欠他錢，他有提出民事及刑事訴訟等語（見93年
      度發查字第4782號卷第3 、4 頁）；嗣於檢察官發交臺北
      縣政府警察局永和分局調查後，於93年11月26日警詢時指
      稱：93年10月22日19時許，有兩名年約三十幾歲的男子來
      我家狂按門鈴，說是要來處理債務，要求我開門，我因不
      認識他們所以不開門，該兩名男子就在門外大聲說：「如
      不開門，我就在妳家門口一個一個逮妳，妳全家最後都不
      要出門」，我聽了非常害怕，就打電話到派出所，警察來
      後我才開門，對方手上拿著黃柏松寫的委託書，說是黃柏
      松叫他們來的等語（見94年度他字第1347號卷第6 、7 頁
      ）；嗣於警局移送臺灣板橋地方法院檢察署檢察官偵查後
      ，於檢察官偵訊時指稱：當天晚上，在庭之被告丙○○與
      另一個人來我家按門鈴，我開第一道門，第二道鐵門不敢
      開，他們說是黃柏松叫他們來要錢討債，……後來他們二
      人都有罵，罵我們說要是不開門，就要跟他們一起走，要
      是不跟他們一起走，又不讓他們進去，就要在我們家樓下
      堵我們一家大小，說這些話的人是不在庭之被告（指乙○○），在庭之被告丙○○只是在旁邊一直要求我開門，有
      說如果不開門，會常常來找我們，……他們等了40、50分
      鐘，警察到了以後才走，我進屋後約10分鐘報警，警察約
      於報警後20分鐘抵達等語（見94年度偵字第14196 號卷第
      20、21頁）；嗣於本院審理時復到庭證稱：被告他們叫我
      一定要開門，或叫我出來，不然要在樓下等我們全家大小
      ，被告二人都有講，意思就是要我一定要跟他們去等語（
      見本院卷第46頁）。觀諸告訴人之上揭指訴，其就被告丙○○當時究有無向其恫稱要求開門，跟他們一起走，否則
      會在樓下堵其全家人，或僅係稱如不開門，會常常來找等
      語，前後指訴已有不符。況依公訴人提出之臺北縣政府警
      察局勤務指揮中心受理各類案件記錄單、工作記錄簿等影
      本所示（見94年度他字第1347號卷第24、25頁，此雖屬被
      告以外之人於審判外之書面陳述，依法應無證據能力，不
      得據以證明被告等犯罪，惟仍得採為彈劾告訴人信用度之
      依據），本件員警係於93年10月22日18時45分許，接獲「
      林先生」報案稱有人在臺北縣永和市○○路134 號2 樓鬧
      事，經警於同日18時48分許趕到現場，查明雙方係債務糾
      紛，雖有言語衝突，但均未表示要提出告訴，經協調排解
      後，被告丙○○與另一名男子始離開現場，此與告訴人所
      述當時伊有報警，警察約於報警後20分鐘抵達現場云云，
      亦不相合，且被告二人倘確有實施恐嚇行為，豈有在場等
      候警察到場之理？警察既已到場處理，告訴人何以不即時
      向警表明其遭恐嚇之情？在在與常情相違。而證人即當時
      執勤員警張正忠於檢察官偵訊時證稱：被告二人離開之後
      ，告訴人才跟我說被告二人有恐嚇她，但沒有說恐嚇的內
      容等語（同上卷第51頁），此屬告訴人事後片面之詞；證
      人即告訴人之鄰居甲○○於本院審理時到庭證稱：當時我
      下樓買便當，上樓要開門進入屋內時，看到告訴人與人發
      生吵鬧，我只聽到吵鬧聲，沒有注意到人數，他們在說什
      麼我也不知道，有聽到告訴人的聲音，大家的聲音都很大
      聲等語（見本院卷第80至82頁），均不足以證明被告二人
      確有實施恐嚇犯行。蓋被告二人當時既係前去處理債務問
      題，且告訴人對於該債務之存在顯有爭執，雙方因而發生
      言語衝突，不難理解，洵難憑此逕認被告二人必定出言恫
      嚇。而告訴人自稱與債權人黃柏松因該債務糾紛致生民、
      刑事訴訟，有無可能係因此挾怨，始於事後對被告二人提
      出本件刑事告訴，顯然疑點重重。
（三）從而，本件除告訴人之指訴外，既無其他補強證據足以擔
      保其指訴之真確性，誠難僅憑其上開指訴，輕率斷人於罪
      ，逕推認被告二人有何恐嚇之犯行。是公訴人所提積極證
      據，猶不足為被告二人犯罪之證明，尚有合理懷疑之存在
      ，依「罪證有疑，利於被告」之證據法則，自不能以推測
      或擬制之方法，為被告二人有罪之認定。
五、綜上所述，依本院調查所得之證據，不足以證明被告二人確
    有公訴人所指之恐嚇犯行，此外復查無其他積極證據足資證
    明被告二人犯罪，揆諸首開說明，本件犯罪尚屬不能證明，
    應為被告二人無罪之諭知，以昭審慎。
據上論斷，應依刑事訴訟法第301 條第1 項，判決如主文。
本件經檢察官蘇揚旭到庭執行職務。
中    華    民    國    95    年    6     月    12    日
                  刑事第十六庭  審判長法  官  陳鴻清
                                      法  官  歐陽漢菁
                                      法  官  朱嘉川
以上正本證明與原本無異。
如不服本判決應於送達後10日內向本院提出上訴狀。
                                      書記官  陳聖儒
中    華    民    國    95    年    6     月    13    日


司法院資訊處製作；財團法人民間司法改革基金會備份。
